【裁判字號】    99,上更(二),55
【裁判日期】    991203
【裁判案由】    妨害性自主罪
【裁判全文】
臺灣高等法院花蓮分院刑事判決      99年度上更(二)字第55號
上  訴  人
即  被  告  詹清忠
選任辯護人  林武順律師
上列上訴人因妨害性自主罪案件，不服臺灣花蓮地方法院92年度
訴字第233號中華民國94年3月8日第一審判決（起訴案號：臺灣
花蓮地方法院檢察署92年度偵字第391號），提起上訴，判決後
，經最高法院第2次發回，本院更為判決如下：
    主  文
上訴駁回。
    事  實
一、緣詹清忠自民國89年6月29日起，僱用已成年之印尼籍勞工
    Ａ女（警卷代號：000000000號，姓名年籍等資料均詳卷）
    ，在其位於花蓮縣鳳林鎮○○里○○路31巷10號住處，擔任
    家庭監護工，並安排Ａ女住在其住處一樓附有衛浴設備之房
    間，Ａ女於受雇期間，因與鄰居許阿屘所雇用之印尼籍勞工
    ＷＡＴＩ為同鄉關係而結為好友，Ａ女並因而結識許阿屘，
    進而相戀。
二、嗣詹清忠於91年9月28日（起訴書誤載為9月27日）凌晨2時
    許，於飲酒但未影響精神狀態情形下，僅身著三角內褲1條
    ，先二度敲打1樓Ａ女房門，詢問其妻去處，Ａ女已告知其
    妻在樓上後，再於第三度敲打Ａ女之房門時，因Ａ女不堪其
    擾而開門向詹清忠說：「我想睡覺，老闆為什麼一直來？這
    樣明天我會爬不起來」等語後，正著手關門之際，詹清忠竟
    基於強制性交之犯意，用力推開房門，強行進入Ａ女房間，
    並將Ａ女推靠到牆壁上，隨即動手脫Ａ女衣服，Ａ女雖奮力
    掙扎，且將衣服緊緊抓住，並大喊「老闆你要作什麼」，詹
    清忠聞言立即甩Ａ女一個耳光，並用手摀住Ａ女嘴巴，Ａ女
    突然遭此暴力攻擊，當下產生極大恐懼而不知如何反應，詹
    清忠遂將Ａ女衣褲脫去並要求Ａ女為其口交，遭Ａ女拒絕後
    ，復將Ａ女推倒在床上，以嘴吸Ａ女脖子，再用手撫摸Ａ女
    下體，並將手指插入Ａ女陰道內，然後用腳壓住Ａ女的腳，
    阻止Ａ女的腳移動，最後將其生殖器插入Ａ女陰道內，期間
    Ａ女雖試圖反抗，但終因力氣不敵詹清忠而遭其性侵害得逞
    。事後，詹清忠先要求Ａ女至浴室洗澡，待Ａ女洗畢，詹清
    忠再進入浴室內洗畢後，詹清忠隨即警告Ａ女不得告訴其他
    人，始離開Ａ女房間。Ａ女待詹清忠離去後，因恐懼乃立即
    跑至男友許阿屘家中，但因懼怕被打及丟掉工作，又怕引起
    詹清忠與其妻彭秀榮爭吵，而不敢將遭詹清忠性侵害之情告
    訴許阿屘，僅於隔日早上對好友ＷＡＴＩ哭訴遭詹清忠性侵
    害，並請ＷＡＴＩ查看其脖子遭強吻之痕跡。嗣後Ａ女因懼
    怕再度受到詹清忠性侵害，而不敢在原住處過夜，遂自91年
    9月28日起迄同年10月9日止，多次在男友許阿屘家過夜，許
    阿屘察覺有異於不斷追問下，Ａ女始於91年10月9日15時許
    ，將遭詹清忠性侵害一事告知許阿屘，許阿屘即帶同Ａ女前
    往警局報案。嗣後因Ａ女已無法在詹清忠家中工作，而經詹
    清忠以違反工作規定為由解約，Ａ女並於簽下解約離職同意
    書後，於91年12月6日離開台灣返回印尼。
三、案經Ａ女訴請花蓮縣警察局鳳林分局報請台灣花蓮地方法院
    檢察署檢察官偵查起訴。
    理  由
一、證據能力：被告及其辯護人對Ａ女之警詢筆錄、Ａ女以印尼
    文書寫之日記、寫給大業公司信件、翻譯人員李麗娜於偵查
    中當庭翻譯日記本內容及信件內容之偵訊筆錄、證人ＷＡＴ
    Ｉ之警詢及偵查筆錄、證人許阿屘之警詢及偵查筆錄及證人
    劉芳瑤之偵訊筆錄，均認無證據能力，且不同意在審判中作
    為證據，本院審酌後認為：
（一）供述證據部分：
  １、按被告以外之人，於審判外之言詞或書面陳述，除法律有
      規定者外，不得作為證據，刑事訴訟法第159條第1項定有
      明文，而所謂法律有規定者，即係同法第159條之1至之5
      所規定傳聞證據具有證據能力之例外情形。其中於審判中
      有同法第159條之3所列滯留國外或所在不明而無法傳喚或
      傳喚不到者等原因而無法或拒絕陳述之各款情形之一，經
      證明其調查中所為陳述「具有可信之特別情況」，且為證
      明犯罪事實之存否所「必要」者，例外賦與證據能力。是
      所謂「特別可信性」，係指陳述是否出於供述者真意、有
      無違法取供情事之任意陳述信用性已否受確實保障而言，
      故應就偵查或警詢筆錄製作之原因、過程及其功能等加以
      觀察其信用性，據以判斷該傳聞證據是否無顯不可信或有
      特別可信之情況而例外具有證據能力，並非對其陳述內容
      之證明力如何加以論斷，二者之層次有別，不容混淆（最
      高法院95年度台上字第6489號判決意旨參照）。則Ａ女因
      已於案發後之91年12月6日離開台灣返回並滯留於印尼，
      且原審依法傳喚後仍未到庭，有出入境查詢結果1份及外
      交部函覆之送達證書1份附卷可參（見原審卷42-45、85、
      86頁）。徵之Ａ女於警詢接受訊問時所拍攝之警詢錄影帶
      ，除經檢察官於偵查中勘驗並據以製作勘驗筆錄外，原審
      於調查時亦再次當庭勘驗警詢錄影帶，且於勘驗完畢後請
      檢察官、被告及辯護人當庭表示意見屬實，並製有全程逐
      字勘驗筆錄1份在卷可按（見原審卷第68-75頁）。就警詢
      筆錄製作過程而言，Ａ女於陳述被害過程時，未遭任何不
      正方法誘導或存有外力干擾，復參以被害人Ａ女於警詢中
      證述涉及被告如何對其性侵害之行為細節為陳述，其證詞
      對被告犯罪事實之存否認定具有必要性，故本院認為Ａ女
      於警詢中之證述，具有可信之特別情況，且係屬認定被告
      詹清忠有無強制性交犯行之重要判斷依據，為證明犯罪事
      實之存否所必要，是依刑事訴訟法第159條之3第3款之規
      定，認有證據能力，得作為證據（因原審已就Ａ女於警詢
      中之陳述為全程逐字勘驗筆錄，故就Ａ女於警詢中之陳述
      ，均引用原審勘驗筆錄內容，附此敘明）。
  ２、證人許阿屘及ＷＡＴＩ之警詢筆錄：證人許阿屘於警詢中
      所為之陳述與審判中之證述內容大致相符，而證人ＷＡＴ
      Ｉ在審理時並未經傳喚作證，參酌刑事訴訟法第159條之2
      規定，認證人許阿屘及ＷＡＴＩ警詢筆錄均無證據能力。
  ３、證人許阿屘及ＷＡＴＩ之偵查筆錄：依刑事訴訟法第159
      條之1第2項規定，被告以外之人於偵查中向檢察官所為之
      陳述，除顯有不可信之情況者外，得為證據。證人許阿屘
      及ＷＡＴＩ在檢察官面前所為之陳述，均經其等具結，且
      自筆錄內容觀之，並無任何不正取供之情事，故無顯不可
      信之情況，依上開規定，自均具有證據能力。
  ４、證人劉芳瑤於偵查中之證詞：刑事訴訟法施行法第7條之3
      規定，92年1月14日修正通過之刑事訴訟法施行前，已繫
      屬於各級法院之案件，其以後之訴訟程序，應依修正刑事
      訴訟法終結之。但修正刑事訴訟法施行前已依法定程序進
      行之訴訟程序，其效力不受影響（最高法院96年台上字第
      1011號判決參照）。故辯護人雖依現行之刑事訴訟法第15
      8條之3「證人依法應具結而未具結者，其證言不得作為證
      據」之規定，否認證人劉芳瑤於92年3月10日偵查中未經
      具結證詞之證據能力，惟現行之刑事訴訟法第158條之3係
      於92年1月14日修正通過，並於92年9月1日實施，證人劉
      芳瑤於92年3月10日偵查中所為之陳述，依當時有效之刑
      事訴訟法並無證人未具結不得為證據之規定。依上開說明
      ，證人劉芳瑤於偵查中之證詞並不因其未具結而無證據能
      力，被告辯護人否認證人劉芳瑤偵查中證詞之證據能力，
      並無可採。至其證明力如何，則應由事實審法院判斷之。
（二）非供述證據部分：
  １、刑事訴訟法第159條之4規定「除前三條之情形外，下列文
      書亦得為證據：一、除顯有不可信之情況外，公務員職務
      上製作之紀錄文書、證明文書。二、除顯有不可信之情況
      外，從事業務之人於業務上或通常業務過程所須製作之紀
      錄文書、證明文書。三、除前二款之情形外，其他於可信
      之特別情況下所製作之文書。」。上開從事業務之人於業
      務上或通常業務過程所需製作之文書例如商業帳簿、航海
      日誌等，原則上得為證據，反對之一方必須證明該文書顯
      有不可信之情況，始能排除該文書作為證據；至於第3款
      之其他文書，係指必須具備與公務員職務上製作之文書及
      業務文件具有同等程度可信性之文書，如官方公報、統計
      表、體育紀錄等，但此必須由提出之人證明該文書係在「
      可信之特別情況下所製作」，始得作為證據（最高法院94
      年台上字第4584號裁判要旨參照）。
  ２、扣案日記2本，其中封面為小熊之日記本係被害人Ａ女於
      日常生活過程，將其平日所見所聞親自紀錄，其於製作時
      記憶鮮明，且自案發前之91年8月6日起至案發後提出告訴
      前之同年10月6日即每日有規律而為連續之記載，故於完
      成之際，當不可能預見日後可能被提供作為證據，既無預
      見日後可能提供作為證據之不實登載動機，虛偽記載之可
      能性甚微，實具有可信之特別情況，故本院認依上開規定
      ，扣案上開日記本具有證據能力。且翻譯人員李麗娜於偵
      查中經具結後當庭翻譯上述日記內容之偵查筆錄，參以上
      開所述，亦具有證據能力。至封面為樹木之日記係Ａ女提
      出告訴後就案發事實之記載，其上並無日期，Ａ女所書信
      件亦係其於離台前就本案向仲介公司之陳述，均屬被告以
      外之人於審判外之書面陳述，且無上開規定之情形，依刑
      事訴訟法第159條第1項規定，認並無證據能力。
  ３、花蓮縣政府社會工作員劉芳瑤所提之花蓮縣政府社會工作
      員個案工作紀錄表，係公務員職務上製作之紀錄文書，依
      上開規定，亦具有證據能力。
（四）至其餘未經當事人於言詞辯論終結前聲明異議之證據，本
      院認依其陳述作成時之情況，均係本於其自由意志或職務
      上應為之事項，自應認其適為認定本件犯罪事實之證據，
      且依刑事訴訟法第159條之5之規定，認均具有證據能力。
二、認定犯罪事實所憑之證據及理由：
（一）被告以其父詹立生需人照顧，經申請並取得行政院勞工委
      員會的許可後，於89年6月29日由大業國際有限公司（下
      稱大業公司）之仲介，聘僱Ａ女擔任家庭看護工，並於91
      年6月29日聘僱期滿後，展延續約1年等情，有行政院勞工
      委員會函、大業公司授權書、需求函等資料在卷可參，核
      與被告及Ａ女之供述相符。
（二）Ａ女之指述。Ａ女於警詢中指稱被告詹清忠於上述時間、
      地點，將Ａ女推靠到牆壁上，打耳光並摀住Ａ女嘴巴，強
      行脫去Ａ女衣服，且將Ａ女推倒在床上後，吸吮Ａ女脖子
      後對其強制性交得逞等情。Ａ女於警詢時就被害事實證述
      綦詳，並有錄影帶可稽，且所述核與證人許阿屘及ＷＡＴ
      Ｉ於偵查中之證詞相符，並有所書寫之（小熊封面）日記
      內容足為佐證，足以證明被告如事實欄所載犯行。
（三）證人ＷＡＴＩ之證詞。其於偵查中證稱：在當天早上7點
      左右有看到Ａ女，當時Ａ女心情很不好，有哭，並告訴她
      前一晚在房間內被老闆欺侮，她有看到Ａ女的脖子有一塊
      紅紅的等語，核與Ａ女指訴被告有用嘴吸她脖子一情相符
      。參酌ＷＡＴＩ於92年初即已經轉介至位於台北之新雇主
      家中工作，其偵查筆錄係經囑託台灣台北地方法院檢察署
      檢察官於92年4月22日在該署訊問製作，此有偵查筆錄及
      說明書1份在卷可按，且斯時Ａ女已經返回印尼等情，堪
      信ＷＡＴＩ於偵查中所為之證言，並非係因仍受雇於許阿
      屘，或為Ａ女好友，而附和Ａ女所為之證述，故其證詞堪
      信為實在。其證詞足以佐證Ａ女之證述屬實。
（四）證人許阿屘之證詞。其在偵查中就Ａ女於事後告知為被告
      性侵害之事實證述綦詳，且於原審亦證稱：他有感覺Ａ女
      在91年10月9日前幾天到他家時神情都很奇怪，也都比較
      不和他接觸，心情看起來很不好，但他問她發生什麼事，
      她都不講，直到10月9日那天Ａ女跑到他家，當時Ａ女一
      直哭，他問Ａ女什麼事Ａ女都不敢說，他一直逼問，Ａ女
      才說遭到被告性侵害的事，Ａ女在描述時很傷心等語（見
      原審卷第156-159頁）。此核與Ａ女於警詢證稱不敢告訴
      別人，因怕沒有工作，且若告訴老闆娘，他們會吵架，故
      不敢回家都住許阿屘家，老闆打電話要伊回家，伊不敢，
      經許阿屘一再追問後才說出來等語（見原審卷第73頁）大
      致相符，足見被害人Ａ女原無追訴被告之意，係經追問後
      方為供述，則其並無虛捏事實之動機，足以佐證Ａ女之指
      述實在。
（五）證人即被告之妻彭秀榮之證詞。其於原審證稱：被告晚上
      睡覺時就穿一條三角內褲睡覺，不穿上衣，但被告出房門
      時，都穿著整齊等語（見原審卷第116、117頁），此亦核
      與被告於本院前審供述相符（見本院上更一卷第31頁）。
      則依被告平日睡覺時穿著之習慣與Ａ女於警詢中指稱被告
      進入房間對她為性侵害時，只有穿一條三角內褲等語相符
      （見原審卷第69、70頁）。則此等私密即使是同住於一屋
      內並為被告家人洗滌衣物之Ａ女，當無從知悉，然Ａ女指
      證被告於凌晨2時許進入其房內為性侵害時之穿著，確與
      被告平時睡覺時穿著習慣相符，Ａ女既不知道被告平時僅
      著三角內褲睡覺的穿著習慣，堪認其上開指證應屬實在。
（六）證人即花蓮縣政府社會工作員（下稱社工員）劉芳瑤於偵
      查中之證詞。其證稱係接獲鳳林分局通知會合陪同被害人
      驗傷，被害人供稱其受性侵害，且提及當日受害經過時一
      直說很可怖，表現出很害怕樣子，且因驗完傷已很晚，又
      因本件加害人為民意代表，故在被害人警訊筆錄未製作時
      ，因擔心會有其他干擾，即將之安置等語（見偵卷第20、
      21 頁），足以佐證Ａ女確有受害之反應。
（七）花蓮縣政府社會工作員個案工作記錄表、陪同報案偵訊表
      。依上開工作記錄表之診斷分析欄內記載：六、案主除有
      驚嚇、害怕等情緒外，對於此事之整體反應為沮喪及悲憤
      ，因案主非常喜歡目前之工作，也在台灣交到可能為結婚
      對象之男友，本案發生後，工作可能不保，與男友之未來
      也可能產生變數。案主在日記中寫到「為什麼會發生？如
      果不要發生就好了」，相當自責；在表六、陪同報案偵訊
      表（試填版）之備註欄記載：２、案主在詳述受暴經過時
      ，情緒仍然激動、恐懼，眼眶不時泛紅。３、翻譯李小姐
      除協助偵訊外，因同鄉關係，使得案主得以母語暢快的宣
      洩受害之痛苦與委屈，頗有安撫、鎮定案主情緒之功能（
      見偵卷第33、39頁）等情，且經原審勘驗警詢錄影帶時，
      觀察Ａ女於陳述時之自然情緒反應屬實，上述證據顯示Ａ
      女表現出來的負面情緒反應，均無做作之情，為典型創傷
      後壓力症候群之病徵，顯可推知Ａ女應確有經歷前述對身
      心造成重大創傷的性侵害事件。故Ａ女之指述應可採信。
（八）綜上所述，足以證明被告確有如事實欄所載犯行，其犯罪
      事證明確，犯行洵堪認定。
三、被告辯解及本院不採之理由：
（一）訊據被告詹清忠矢口否認上開強制性交犯行，辯稱：91年
      9月28日凌晨，其父親、太太、小女兒都在家中，若真要
      性侵害Ａ女，不會挑家人都在的時間。Ａ女提出性侵害之
      告訴係誣陷行為，因Ａ女平常懶散，且濫交朋友，自從和
      鄰居許阿屘家交往後，更常常在白天無故外出疏於工作，
      晚上也會偷跑到許阿屘家中過夜，有時都要在第2天早上
      到許阿屘家找人，Ａ女才返家工作，因一直都很不滿意Ａ
      女工作表現，也有向仲介公司反應想和Ａ女解約，但在2
      年聘僱期滿時，許阿屘請他考慮Ａ女必須在異鄉工作之辛
      苦，希望再展延聘僱Ａ女，伊考慮若換外勞還要再重新教
      很麻煩，就答應對Ａ女聘僱期間再展延，沒想到Ａ女仍然
      不好好工作，伊一直向仲介公司表示想解雇Ａ女，Ａ女也
      知情，忽然在91年10月9日許阿屘就到他太太彭秀榮所經
      營餐廳要求要拿錢出來擺平性侵害Ａ女的事，伊不同意，
      就被誣陷性侵害Ａ女等語。
（二）經查：
  １、參以證人即被告妻子於原審雖證稱：當時未聽見任何爭吵
      聲音，且家中有被告父親、妻子及2名子女在家等語，惟
      證人已另證述：在其房間內如打開門可聽到，關起來就聽
      不到樓下聲音，且平常睡覺會關門，且會上鎖，家中成員
      均住在二樓，其公公年已84歲，並有重聽、氣喘等毛病等
      語（見原審卷第113、117、118頁）。則依證人所述門關
      起來就聽不到動靜等客觀情況，被告於夜間家中成員熟睡
      之際，在一樓Ａ女房間內對Ａ女實行性侵害，即非不可能
      ，此再參以被告家中房間位置圖及相片（見警卷第26-30
      頁及本院卷57-62頁），其主臥房距樓梯口最遠，參以證
      人彭秀榮證稱之當日房門已關上，則當然不可能聽見樓下
      已關上房門之房間內聲音，此應為被告所明知，故被告辯
      稱因極可能被家中成員發現，故不可能犯案云云，顯屬不
      實。
  ２、況本件被害人Ａ女原無提出告訴之意，此參以其日記中係
      記載為何當晚之事會發生在其身上、那天老闆來說對不起
      ，因為喝醉了，且男友一直問有何事等等，足以佐證Ａ女
      並非事後捏造不實之事以誣陷被告，且其既原無提出告訴
      之意，其於事發後未蒐集相關跡證，即不違反常情。
  ３、另被告辯稱證人許阿屘先後2次以Ａ女名義寄發存證信函
      ，要求被告出面解決性侵事件及請求工作酬勞損失，事後
      已據許阿屘於新聞紙刊載2則道歉啟事，自承純係虛構抹
      黑被告，因認證人許阿屘證詞之真實性誠屬可疑云云。惟
      證人許阿屘於原審已結證：被告一直打電話向其恐嚇，又
      砸其車子，其有被打，才去登報，但內容被告不滿意，第
      二次是被告找其兒子去被告家裡，叫其兒子要如何刊登，
      內容不是其本意等語（見原卷第160、161），而被告亦自
      承確有一直打電話給許阿屘及砸車之事實（見原審卷第16
      6頁），且證人許阿屘之車子被砸受損及其被毆打致頭部
      、身體多處瘀傷等情，復有照片9幀在卷可按（附於偵查
      卷證物袋內）。則證人許阿屘證稱於報上刊載二則道歉啟
      事，並非出於其本人之自由意思，係在不得已之情況下所
      為息事寧人之舉，即堪採信。且證人許阿屘亦證稱伊並無
      向被告要求錢擺平性侵害之事等情，亦有與其證述大致相
      符之卷附證人許阿屘代Ａ女書寫之存證信函附卷可參，故
      被告此部分辯解並不可採。
  ４、再參以Ａ女甫經被告於91年6月29日聘僱期滿後，展延1年
      繼續聘僱，此並有行政院勞工委員會函、大業國際有限公
      司授權書、需求函等資料附卷可參（見偵查卷第26 -31頁
      ）。另依卷附花蓮縣政府社會工作員個案工作紀錄表所載
      ，Ａ女在花蓮縣政府社會工作員劉芳瑤訪視時曾表示：老
      闆（即被告）及老闆娘（即被告之妻）都對她很好，尤其
      是老闆娘，不會安排很多工作給她，一星期只要她整理家
      裡一到二次即可，也會按時將她的工資寄回印尼（見偵卷
      第33、39頁），而Ａ女為印尼籍隻身來台工作之女性勞工
      ，被告則為連任五屆之鳳林鎮鎮民代表，其後並擔任該代
      表會主席（見本院更一卷第47頁），依Ａ女對於雇主及工
      作環境之滿意情形及甫受續聘，及被告與Ａ女在社會地位
      及人脈關係的落差程度，Ａ女當不可能冒被解約遣送回印
      尼之危險而設詞誣陷被告。
  ５、至證人林意勝雖亦證稱：雇主有反應過Ａ女工作不假外出
      過夜的情形，也曾表示Ａ女的工作態度散漫，想解約，但
      礙於父親無人照顧，才勉強僱用，因為Ａ女比較熟悉，而
      且再重新聘僱還要再等二個月，他們處理過好幾次Ａ女不
      假外出的情形，還有發警告書，Ａ女知道雇主對她的工作
      態度不滿想解約等語（見原審卷第101-108頁），及證人
      即被告之妻彭秀榮到庭亦證稱：Ａ女工作沒有很認真，而
      且十天有七、八天不在家睡覺，白天他們要到許阿屘家才
      找得到Ａ女回家，他們有向仲介公司反映過，公司也有派
      簡嘉貞小姐來處理，簡小姐都有帶翻譯來警告Ａ女，在決
      定要不要展延時，簡小姐有建議他們不要再展延，不過許
      阿屘和Ａ女要求他們希望可以展延，在展延的那段時間，
      還有向仲介表示想和Ａ女解約，Ａ女應該也知道這件事，
      因為簡小姐都有帶翻譯來告知Ａ女等語（見原審卷第114-
      122頁），並有1份載明Ａ女係因未經雇主許可，擅離工作
      地點，且夜間未依規定返回住宿處所等違反工作規定，經
      警告3次本人願意與雇主提前解約的解約離職同意書在卷
      可按（見原審卷第131頁）。然上開解約離職同意書係事
      發後所簽，並無法證明Ａ女於本案事發前確有如其上記載
      之未依規定返回住宿處等違反工作規定之情形。再參酌證
      人林意勝復證稱被告係案發後，因為Ａ女已經無法在被告
      家工作，所以其等建議被告先行解約等語（見原審卷第10
      6頁），證人彭秀榮則證稱係伊主動和Ａ女解約，因為她
      誣告我先生等語（見原審卷第121頁），其2人對與Ａ女解
      約之主動性說詞已有不同，惟仍可推知縱使被告及其妻指
      稱Ａ女工作不力且常不假外出，其等並因此曾向仲介公司
      投訴想解約之情屬實，但若非Ａ女對本案提出告訴，被告
      及其妻除抱怨外並未實際採取過解約之行動。且退萬步言
      之，縱使Ａ女於展延前因曾遭仲介公司警告而知道被告及
      其妻不滿其工作表現想解約，惟被告仍未與Ａ女解約反而
      展延1年繼續聘僱Ａ女，顯見Ａ女亦清楚明白被告並未欲
      對其解約，是以Ａ女何可能懼遭被告解約而有誣告被告之
      舉？故被告稱Ａ女係因知道他們想解約所以先誣告他等語
      ，並不合理，被告上開辯解實不可採。
  ６、再被告及證人彭秀榮雖均稱許阿屘及Ａ女有以提出性侵害
      的告訴為要脅，要求被告賠償等語，然證人許阿屘堅稱他
      只有要求被告要出面處理性侵害Ａ女的事，他或Ａ女都沒
      有要求被告賠償Ａ女之情事。查Ａ女並未取得被告分文的
      賠償即返回印尼，事後也未見Ａ女對被告有何索賠之舉，
      此業據被告自承在卷，核與證人許阿屘證述情形相符，若
      Ａ女真係為錢誣陷被告，何可能會毫無任何求償行動，即
      於原仍可在台期間，自願簽下解約離職同意書後，於分文
      未得的情形下離台？再參酌Ａ女在社工員劉芳瑤的訪視下
      表示老闆（即被告）及老闆娘（即被告之妻）都對她很好
      ，尤其是老闆娘，不會安排很多工作給她，一星期只要她
      整理家裡一到二次即可，也會按時將她的工資寄回印尼，
      此有上述個案工作記錄表一份在卷可查，而Ａ女為印尼籍
      隻身來台工作之女性勞工，除了男友許阿屘外堪認在情感
      寄託及人際脈絡上均孤立無援，而被告為連任五屆之鳳林
      鎮鎮民代表，在地方上頗有名望，則依Ａ女對於雇主及工
      作環境所表現之滿意情形，以及被告與Ａ女2人在地方上
      社會地位及人脈關係落差程度以觀，實難想像Ａ女在與被
      告無任何仇怨的情形下，有何勇氣甘冒可能會遭解約被遣
      送回印尼的危險，而設詞誣陷被告之理。
  ７、且強制性交犯罪，本質上均具有隱密性而不易為案外人所
      見聞，被告與Ａ女又有主從關係，於強制性交後立刻命Ａ
      女進入浴室洗澡，Ａ女豈敢不從？又被告於警詢時自承事
      後有請清潔工清理該房間，Ａ女又是在案發約10日後之10
      月9日才報案並驗傷，自然難期有何因該犯罪所生之跡證
      如精液或傷害痕跡留存。故於事後認定具有此特質之犯罪
      事實時，應通盤考慮現存之全部直接、間接證據，就客觀
      事實依一般人生活經驗為整體判斷，不能單以案發當時之
      犯罪跡證如精液採樣不復存在，或Ａ女於驗傷時身上已無
      傷害痕跡等情，即忽略其他現存客觀事實及經驗法則，而
      否定被告犯罪之可能性。故卷附之現場勘查報告及內政部
      警政署刑事警察局鑑驗書雖顯示現場及Ａ女身上均未採集
      到任何證據，然此為案發多日後未保存證據的情形下採證
      的常情，尚不足以為作為有利被告的認定。
  ８、綜上各情，經研判全辯論意旨，本院認為被告係以強暴方
      法違反Ａ女之意願而對Ａ女強制性交的事實，已經甚為明
      確，被告所辯各節無非卸責之詞，均無足採。本件事證明
      確，被告強制性交之犯行堪以認定，應依法論科。
四、論罪科刑之理由：
（一）核被告所為係犯刑法第221條第1項強制性交罪。
（二）原審依上開事證，適用刑法第221條第1項之規定，並審酌
      被告為圖滿足自己一時之慾念，漠視女性權益，毫不尊重
      女性之身體自主權，對於Ａ女之人格尊嚴、貞操及身體之
      身心傷害甚鉅，及犯後矢口否認犯行，並無悔意等一切情
      狀，量處被告有期徒刑3年6月，另以被告經依修正前刑法
      第91條之1規定（新舊法比較後以適用修正前之規定有利
      於被告，故此部分原審縱未及比較，惟適用法令之結果相
      同，併予敘明），於裁判前送國軍花蓮總醫院鑑定結果，
      認為被告性犯罪再犯性低，且並無精神耗弱或心神喪失情
      形，亦無強制身心治療之必要等情，有該院93年4月20日
      醫勤字第0930001311號函附之司法鑑定報告書1份附卷可
      稽（見原審卷第50-54頁），從而認為被告無施以強制治
      療之必要等。經核其認事用法均無不合，量刑亦屬妥當，
      被告否認犯罪，指摘原判決不當，並無理由，應予駁回。
據上論斷，應依刑事訴訟法第368條，判決如主文。
本案經檢察官翟光軍到庭執行職務。
中    華    民    國    99    年    12    月    3    日
                          審判長法  官  何方興
                                法  官  林碧玲
                                法  官  王紋瑩
以上正本證明與原本無異。
如不服本判決，應於收受送達後10日內向本院提出上訴書狀，其
未敘述理由者，並得於提起上訴狀後10日內向本院補提理由書（
均須按他造當事人之人數附繕本）「切勿逕送上級法院」。
告訴人或被害人如對於本判決不服者，應具備理由請求檢察官上
訴，其上訴期間之計算係以檢察官收受判決正本之日期為準。
中    華    民    國    99    年    12    月    3     日
                                書記官  李芸宜
附錄本判決論罪之法律條文：
刑法第221條
對於男女以強暴、脅迫、恐嚇、催眠術或其他違反其意願之方法
而為性交者，處3年以上10年以下有期徒刑。
前項之未遂犯罰之。

司法院資訊處製作；財團法人民間司法改革基金會備份。
